臺灣南投地方法院刑事判決
111年度原交訴緝字第2號
公  訴  人  臺灣南投地方檢察署檢察官
被      告  陳光輝



指定辯護人  本院公設辯護人許定國
上列被告因肇事逃逸等案件，經檢察官提起公訴（109年度調偵
字第7號），並經本院裁定改依簡式審判程序審理，判決如下：
　　主　文
陳光輝犯過失傷害罪，處有期徒刑肆月，如易科罰金，以新臺幣
壹仟元折算壹日。又犯肇事致人傷害逃逸罪，處有期徒刑陸月，
如易科罰金，以新臺幣壹仟元折算壹日。應執行有期徒刑玖月，
如易科罰金，以新臺幣壹仟元折算壹日。
　　事　實
一、陳光輝考領普通小貨車駕駛執照，於民國108年8月25日20時
    20分許，駕駛車牌號碼0000-00號自用小客貨車，沿南投縣
    埔里鎮中山路3段由西往東方向，行駛至該路段735號前，適
    有宋順龍駕駛車牌號碼000-0000號自用小客車，搭載連冠寧
    ，沿上開中山路在陳光輝自用小客貨車之同向前方行駛該處
    ，陳光輝本應注意車前狀況，並隨時採取必要之安全措施，
    而依當時天候晴，夜間有照明，道路鋪裝柏油，路面乾燥、
    無缺陷、道路無障礙物，視距良好，且依其智識能力及當時
    情形均無不能注意之情事，詎陳光輝竟疏未注意，貿然前行
    ，使陳光輝之自用小客貨車車頭追撞宋順龍之自用小客車車
    尾，致宋順龍受有右側膝部挫傷、兩側小腿挫傷之傷害；連
    冠寧受有頭部挫傷之傷害。詎陳光輝明知駕駛上開自用小客
    貨車發生交通事故，且致宋順龍、連冠寧受傷後，竟基於肇
    事逃逸之犯意，未停留現場等待警方處理並對宋順龍、連冠
    寧施以必要之救護或協助就醫，亦未表明身分或對事故現場
    為必要之處置，逕自駕車逃離現場。嗣宋順龍報警處理，經
    警調閱路口監視器錄影畫面，循線查悉上情。
二、案經宋順龍、連冠寧訴由南投縣政府警察局埔里分局報告臺
    灣南投地方檢察署檢察官偵查後起訴。
　　理　由
一、查本案被告陳光輝所犯為死刑、無期徒刑、最輕本刑為3年
    以上有期徒刑以外之罪，且非高等法院管轄第一審之案件，
    而其於準備程序就前揭被訴事實為有罪之陳述，經受命法官
    告知簡式審判程序之旨，並聽取當事人及辯護人之意見後，
    本院認無不得或不宜改依簡式審判程序進行之處，爰依刑事
    訴訟法第273條之1第1項之規定，裁定本案進行簡式審判程
    序。
二、認定犯罪事實所憑之證據及理由：
(一)上開事實，業據被告於本院審理時坦承不諱，並經證人即告
    訴人宋順龍、連冠寧於警詢、偵查及本院審理中分別證述明
    確；且有道路交通事故現場圖（警卷13頁）、道路交通事故
    調查報告表（警卷14至15頁）、道路交通事故相片（警卷17
    至21頁）、監視器說明圖（警卷22頁）、監視器錄影擷取照
    片（警卷23至28頁）、南投縣政府警察局舉發違反道路交通
    管理事件通知單（警卷34頁）、告訴人宋順龍之診斷證明書
    （警卷35頁）、告訴人連冠寧之診斷證明書（警卷36頁）、
    車輛詳細資料報表（警卷37頁）、證號查詢汽車駕駛人資料
    （警卷38頁）在卷可憑，足認被告之自白與事實相符。
(二)再按汽車行駛時，駕駛人應注意車前狀況及兩車並行之間隔
    ，並隨時採取必要之安全措施，道路交通安全規則第94條第
    3項定有明文，被告考領普通小貨車駕駛執照，對於前開規
    定自屬明知，並應予遵守。又事發當時天候晴，夜間有照明
    ，道路鋪裝柏油，路面乾燥、無缺陷、道路無障礙物，視距
    良好，有上開道路交通事故調查報告表在卷可參，可見依被
    告之智識能力及當時情形均無不能注意之情事，竟未注意其
    所駕駛自用小客貨前方之告訴人自用小客車，貿然前行，追
    撞告訴人之自用小客車，是被告之過失行為甚明。又告訴人
    宋順龍、連冠寧所受上開傷害，係乘坐上開宋順龍自用小客
    車行進中，遭被告自用小客貨車追撞所致，是被告過失行為
    與告訴人宋順龍、連冠寧之傷害結果間有相當因果關係，應
    屬明確。
(三)綜上，被告上開犯罪事實，洵堪認定。本案事證明確，應依
    法論科。
三、論罪科刑：
(一)按行為後法律有變更者，適用行為時之法律；但行為後之法
    律有利於行為人者，適用最有利於行為人之法律，刑法第2
    條第1項定有明文。查被告於前揭肇事逃逸行為後，刑法第1
    85條之4業於110年5月28日修正公布，並自同年5月30日起生
    效施行。又修正前刑法第185條之4規定：「駕駛動力交通工
    具肇事，致人死傷而逃逸者，處1年以上7年以下有期徒刑。
    」修正後該條文則規定：「（第一項）駕駛動力交通工具發
    生交通事故，致人傷害而逃逸者，處6月以上5年以下有期徒
    刑；致人於死或重傷而逃逸者，處1年以上7年以下有期徒刑
    。（第二項）犯前項之罪，駕駛人於發生交通事故致人死傷
    係無過失者，減輕或免除其刑。」可見該條文修正前規定，
    不分行為人之犯罪情節輕重，其法定刑一律為「1年以上7年
    以下有期徒刑」；修正後則按犯罪情節輕重，如行為人致人
    受普通傷害而逃逸者，法定刑降為「6月以上5年以下有期徒
    刑」，若致人於死或重傷而逃逸者，法定刑維持為「1年以
    上7年以下有期徒刑」；且增列第二項規定行為人於發生交
    通事故致人死傷係無過失者，可減輕或免除其刑。是經新舊
    法比較，以修正後之規定有利於行為人，自應依刑法第2條
    第1項但書規定，適用修正後即現行刑法第185條之4規定論
    處。
(二)次按刑法第185條之4之肇事致人死傷逃逸罪，係以處罰肇事
    後逃逸之駕駛人為目的，俾促使駕駛人於肇事後能對被害人
    即時救護，以減少死傷，此觀該條之立法理由，係「為維護
    交通安全，加強救護，減少被害人之死傷，促使駕駛人於肇
    事後，能對被害人即時救護，特增設本條，關於肇事致人死
    傷而逃逸之處罰規定」自明。所謂「逃逸」係指逃離肇事現
    場而逸走之行為，故前揭規定實揭櫫駕駛人於肇事致人死傷
    時有「在場義務」。因此，肇事駕駛人雖非不得委由他人救
    護，然仍應留置現場等待或協助救護，並確認被害人已經獲
    得救護、或無隱瞞而讓被害人、執法人員或其他相關人員得
    知其真實身分、或得被害人同意後，始得離去。否則，僅委
    由他人處理或撥打救護專線請求救助，而隱匿其身分，或自
    認被害人並無受傷或傷無大礙，即可不待確認被害人已否獲
    得救護、不候檢、警等相關執法人員到場處理善後事宜，而
    得自行離去，自非該法條規範之意旨（最高法院100年度台
    上字第645號判決意旨參照）。且所謂「致人死傷」，只要
    駕車肇事，致被害人受傷即屬之，不論其受傷之輕重，亦不
    以其所受傷害有立即送醫救治為必要（最高法院92年度台上
    字第2452號判決要旨參照）。
(三)核被告所為，係犯刑法第284條前段過失傷害罪、刑法第185
    條之4第1項肇事致人傷害逃逸罪。又刑法第185條之4肇事逃
    逸罪，固兼有保障公共交通安全之社會法益及個人生命身體
    法益，惟其經立法者置於刑法公共危險罪章之列，顯見其偏
    重於社會公共安全法益之保護，自不能以受傷或死亡人數之
    多寡計算罪數。是被告肇事致告訴人宋順龍、連冠寧二人分
    別成傷，且未停留現場即擅自逃逸，其所侵害者仍屬單一社
    會法益，僅成立一罪。
(四)被告駕車追撞告訴人之自用小客車，致告訴人宋順龍、連冠
    寧分別受有上開傷勢，以一行為同時觸犯過失傷害之數罪名
    ，為想像競合犯，應依刑法第55條從一重之過失傷害罪處斷
    。被告上揭過失傷害與肇事致人傷害逃逸之犯行，犯意各別
    ，行為互殊，應予分論併罰。
(五)爰以被告之責任為基礎，審酌被告為高級中學肄業之智識程
    度，經濟勉持之生活狀況，駕駛自用小客貨車追撞告訴人自
    用小客車，致告訴人宋順龍受有右側膝部挫傷、兩側小腿挫
    傷之傷害；告訴人連冠寧受有頭部挫傷之傷害。於肇事後未
    停留現場對告訴人宋順龍、連冠寧施以必要之救護或協助就
    醫，亦未表明身分或對事故現場為必要之處置，反而駕車逃
    逸，實屬不該。惟念其犯後坦承犯行之態度；雖與告訴人宋
    順龍、連冠寧成立調解，惟僅給付其中新臺幣（下同）4萬
    元之損害賠償，尚餘4萬元未履行等節，有本院110年度司刑
    移調字第129號調解成立筆錄（院一卷513至514頁）、本院
    電話紀錄表（院一卷515頁）附卷可憑；兼衡其犯罪目的、
    手段等一切情狀，分別量處如主文所示之刑，且依刑法第41
    條第1項前段規定，諭知易科罰金之折算標準，並依刑法第5
    1條第5款定其應執行之刑，併依刑法第41條第8項諭知易科
    罰金之折算標準。
據上論斷，應依刑事訴訟法第273條之1第1項、第299條第1項前
段，判決如主文。
本案經檢察官石光哲提起公訴，檢察官林孟賢到庭執行職務。
中　　華　　民　　國　 111　　年　　9 　　月　　21　　日
　　　　　　　　　刑事第三庭　法　官　楊國煜
以上正本證明與原本無異。
如不服本判決，應於收受本判決20日內向本院提出上訴書狀，並
應敘述具體理由，如未敘述上訴理由者，應於上訴期間屆滿後20
日內補提理由書狀於本院（均須依他造當事人之人數附繕本）「
切勿逕送上級法院」。
中　　華　　民　　國　 111　　年　　9 　　月　　21　　日
　　　　　　　　　　　　　　　書記官　吳瓊英
附錄本判決論罪法條：
刑法第185-4條：
駕駛動力交通工具發生交通事故，致人傷害而逃逸者，處六月以
上五年以下有期徒刑；致人於死或重傷而逃逸者，處一年以上七
年以下有期徒刑。
犯前項之罪，駕駛人於發生交通事故致人死傷係無過失者，減輕
或免除其刑。
刑法第284條：
因過失傷害人者，處一年以下有期徒刑、拘役或十萬元以下罰金
；致重傷者，處三年以下有期徒刑、拘役或三十萬元以下罰金。